臺灣高等法院臺中分院刑事裁定
110年度聲字第2771號
聲明異議人  
即  受刑人  賴永宜

                    住○○市○○區○○村○○路○○巷000弄00號
                    (現在法務部○○○○○○○強制治療中)上列聲明異議人因妨害性自主案件執行刑後強制治療，對於臺灣臺中地方檢察署之執行命令（110年9月15日中檢謀鑑107執更4391字第1109090322號函），聲明異議，本院裁定如下：
    主  文
聲明異議駁回。
    理  由
一、聲明異議意旨略以：聲明異議人即受刑人甲○○（下稱受刑人
    ）為第一次初犯妨害性自主等罪，10年刑期屆滿後，接續刑
    後強制治療至今，合計已逾12年。受刑人經監所精神科專業
    醫生診斷後，確認無精神疾病症狀，身心健康，受刑人亦無
    身心障礙手冊。受刑人自國小畢業後即積極學習一技之長，
    並有正當工作，請讓受刑人有機會返家孝養高齡90歲之母親
    ，受刑人在監及治療之期間全力配合治療，亦懺悔反省，告
    誡自己決不再犯，請停止受刑人刑後治療之保安處分，改採
    社區治療，爰依法聲明異議等語。
二、按刑法第91條之1規定：「犯第221條至第227條、第228條、
    第229條、第230條、第234條、第332條第2項第2款、第334
    條第2款、第348條第2項第1款及其特別法之罪，而有下列情
    形之一者，得令入相當處所，施以強制治療：徒刑執行期
    滿前，於接受輔導或治療後，經鑑定、評估，認有再犯之危
    險者。依其他法律規定，於接受身心治療或輔導教育後，
    經鑑定、評估，認有再犯之危險者。前項處分期間至其再犯
    危險顯著降低為止，執行期間應每年鑑定、評估有無停止治
    療之必要」。並參酌刑法第91條之1修正理由第六點：「加
    害人之強制治療是以矯正行為人異常人格及行為，使其習得
    自我控制以達到再犯預防為目的，與尋常之疾病治療有異，
    學者及醫界咸認無治癒之概念，應以強制治療目的是否達到
    而定，故期限以『再犯危險顯著降低為止』為妥。惟應每年鑑
    定、評估，以避免流於長期監禁，影響加害人之權益」。又
    刑後強制治療處所應成立治療評估小組，鑑定、評估治療之
    成效及受強制治療處分人之再犯危險是否顯著降低。治療評
    估小組應由至少7人以上熟稔性侵害犯罪特性之精神科專科
    醫師、心理師、社會工作師、觀護人及專家學者組成之。刑
    後強制治療處所應於刑後強制治療受處分人入所接受強制治
    療時起，每屆滿1年前，檢具治療、鑑定、評估等相關資料
    ，送該案犯罪事實最後裁判之檢察署檢察官。檢察官如認刑
    後強制治療受處分人之再犯危險並未顯著降低，而無停止治
    療之必要，應儘速以書面通知刑後強制治療受處分人，辦理
    性侵害犯罪加害人刑後強制治療作業要點第22點、23點、25
    點第1項定有明文。
三、經查：
  ㈠本件受刑人因犯刑法第222條第1項第2款、第4款之對未滿14
    歲之女子犯以藥劑強制性交等罪，經臺灣高等檢察署臺中分
    署檢察官聲請，由本院於107年8月31日以107年聲字第1484
    號裁定受刑人應於刑之執行完畢後令入相當處所施以強制治
    療。處分期間至其再犯危險顯著降低為止，執行期間應每年
    鑑定、評估有無停止治療之必要，有本院上開確定裁定附卷
    可稽。而受刑人接受強制治療後，曾經法務部○○○○○○○○○○○○
    ○○）附設培德醫院（下稱培德醫院）於109年8月28日召開10
    9年度第8次刑後強制治療處所治療評估小組會議決議認受刑
    人再犯危險未顯著降低，仍需繼續治療；嗣又經培德醫院於
    110年8月27日召開110年度第8次刑後強制治療處所治療評估
    小組會議，由參加刑後強制治療結案鑑定評估委員10人投票
    結果（1人同意，9人不同意），決議認受刑人再犯危險仍未
    顯著降低，不同意之鑑定評估意見認受刑人：缺乏對受害人
    的同理心，仍應加強同理心訓練；處於抗拒、否認之心理防
    衛階段、缺乏自省的態度；對犯行仍多合理化解釋，避重就
    輕，治療配合程度低；犯罪前科多且多樣，衝動控制力弱；
    疑似病態人格，（疑似）psychopathy，認知扭曲嚴重；風
    險高，再犯預防訓練不足等情，有法臺中監獄110年9月7日
    中監教字第11061018160號函及所附受人之刑後強制治療鑑
    定及評估結果報告書、培德醫院刑後強制治療評估小組會議
    紀錄（節本）等資料在卷可憑，業經本院調取臺灣臺中地方
    檢察署（下稱臺中地檢署）107年執更字第4391號執行卷宗
    查核無誤。足認受刑人經強制治療後，其再犯風險未顯著降
    低。是臺中地檢署檢察官據上開臺中監獄函及所附前揭評估
    資料，於110年9月15日以中檢謀執鑑107執更4391字第11090
    90322號函通知受刑人繼續接受刑後強制治療，依前開說明
    ，核屬有據，於法並無不合。
  ㈡又刑後強制治療處所成立之治療評估小組係由相關之專家、
    學者所組成，已如前述，是性侵害犯罪人有無再犯危險之判
    斷，自宜由相關專業人士，依其專業性、經驗性之判斷，為
    個案具體評定，倘若其判斷過程無瑕疵或顯不可信之情事存
    在，未達需司法權之介入調查之程度，法院即應予尊重其判
    斷。本件受刑人上開刑後強制治療鑑定及評估結果，係經培
    德醫院刑後強制治療評估小組綜合受刑人接受強制治療期間
    之執行狀況、整體表現、心理評估、精神、智能、再犯危險
    性評估等各項報告共同討論做成決議，有其相當之專業依據
    及客觀、公正之評估標準，且上開刑後強制治療評估小組會
    議既係由專業人士，依其專業性、經驗性之判斷，為個案具
    體評定，並已詳細敘明受刑人再犯風險未顯著降低之理由，
    由形式上觀察，並無擅斷、恣意或濫權等明顯不當之情事，
    堪值採信。則檢察官依上開刑後強制治療評估小組會議之決
    議，認受刑人再犯危險未明顯降低，無停止治療之必要，其
    所為執行指揮，並無不當。
  ㈢綜上所述，受刑人執前詞指摘檢察官執行指揮不當及應停止
    強制治療云云，為無理由，其聲明異議應予駁回。
據上論斷，依刑事訴訟法第486條，裁定如主文。
中　　華　　民　　國　　110 　年　　12　　月　　20　　日
                  刑事第四庭    審判長法　官  蔡名曜
                                      法　官  邱鼎文
                                      法　官  黃玉琪
以上正本證明與原本無異。
如不服本裁定，應於收受送達後5日內向本院提出抗告書狀(須附
繕本)。因疫情而遲誤不變期間，得向法院聲請回復原狀。

                                      書記官  林姿妤

中　　華　　民　　國　　110 　年　　12　　月　　20　　日